【裁判字號】    98,交聲,578
【裁判日期】    980515
【裁判案由】    聲明異議
【裁判全文】
臺灣高雄地方法院交通事件裁定         98年度交聲字第578號
原處分機關  高雄市政府交通局
異  議  人
即受處分人  甲○○
上列異議人因違反道路交通管理處罰條例案件，不服高雄市政府
交通局民國98年3 月4 日高市交裁字裁32-BO0000000號違反道路
交通管理事件裁決書所為之處分，聲明異議，本院裁定如下：
    主  文
原處分撤銷。
甲○○不罰。
    理  由
一、聲明異議意旨略以：異議人即受處分人甲○○於民國98年1
    月3 日下午1 時16分許，在高雄市前鎮區○○○路與復興路
    口，因不緊靠道路右側停車而為警照相逕行舉發，原處分機
    關乃依道路交通管理處罰條例第56條第1 項第6 款之規定裁
    處異議人新臺幣（下同）900 元之罰鍰；惟異議人與其髮妻
    當日係在車上等待綠燈右轉，此時員警走近即持相機直接拍
    照，其當時以為員警係拍攝路旁違規停車之車輛而不為意，
    沒想到之後就收到舉發通知，然其當時並無停車或臨時停車
    之行為，爰聲明異議，請求撤銷原處分等語。
二、
  (一)按法院受理交通事件，準用刑事訴訟法之規定，道路交通管
    理處罰條例第89條前段定有明文，是刑事訴訟法第154 條第
    2 項「犯罪事實應依證據認定之，無證據不得認定犯罪事實
    」之規定及最高法院40年台上字第86號判例所揭示「事實之
    認定，應憑證據，如未能發現相當證據，或證據不足以證明
    ，自不能以推測或擬制之方法，為裁判基礎」之意旨，於法
    院審理行為人違反道路交通管理處罰條例案件時，自應加以
    援引適用。
  (二)次按「汽車駕駛人之行為有左列情形之一，當場不能或不宜
    攔截製單舉發者，得對汽車所有人逕行舉發處罰：... 七、
    經以科學儀器取得證據資料證明其行為違規。前項第七款之
    科學儀器應採固定式，並定期於網站公布其設置地點。但汽
    車駕駛人之行為屬下列情形之一者，不在此限：... 四、違
    規停車而駕駛人不在場。道路交通管理處罰條例第7 之2 條
    第1 項第7 款、第2 項第4 款亦定有明文。是員警如欲採取
    非固定式科學儀器取得證據資料逕行舉發違規，須限於違規
    停車而駕駛人不在場之情形。
  (三)再按汽車駕駛人停車時，有下列情形之一者，處600 元以上
    1,200 元以下罰鍰：... 六、不依順行方向，或不緊靠道路
    右側，或併排停車，或單行道不緊靠路邊停車。第1 項情形
    ，交通勤務警察、依法令執行交通稽查任務人員或交通助理
    人員，應責令汽車駕駛人將車移置適當處所；如汽車駕駛人
    不予移置或不在車內時，得由該交通勤務警察、依法令執行
    交通稽查任務人員或交通助理人員為之。道路交通管理處罰
    條例第56條第1 項第6 款、第3 項分別亦有明文。足徵交通
    警察於發現駕駛人有上開違規時，有責令駕駛人移車之義務
    至明。
三、經查：
  (一)異議人於98年1 月3 日下午1 時16分許，在高雄市前鎮區○
    ○○路與復興路口，為警照相逕行舉發其「不緊靠道路右側
    停車」，而遭原處分機關裁處罰鍰900 元之事實，有高雄市
    政府警察局舉發違反道路交通管理事件通知單、高雄市政府
    交通局裁決書及舉發照片2 紙附卷可稽（參本院卷第4 、8
    、22、23頁），是此部分之事實，堪以認定。
  (二)而本院依職權傳喚舉發員警乙○○到庭證述案發經過，證人
    乙○○雖證稱：其擔任員警已有16年時間，案發當日其看到
    1 台車停在車道上不走，認為有未靠右停放而妨礙車道行駛
    ，旋持相機拍照後離去，當時其是站在路口相隔約6 、7 公
    尺處照相，因未看到車上有人，所以也就沒有前往車旁查看
    等語明確（參本院卷第17～18頁）；惟觀諸證人乙○○所拍
    攝之舉發照片，因拍攝距離過遠及玻璃上有反光之故，致本
    院無從分辨車內是否有駕駛人等情，有舉發照片2 紙在卷可
    查（本院卷第22～23頁），是證人乙○○既未上前確認，則
    其在此距離之情況下能否正確判斷有無駕駛人在車上，已非
    無疑；且依上開條文，員警於發現駕駛人有不緊靠道路右側
    停車之違規時，有責令駕駛人移車之義務，若持非固定式之
    相機逕行舉發時，亦僅限於違規停車而駕駛人不在場之情形
    始得為之，然證人乙○○於發覺異議人所駕駛之上開車輛有
    疑似不緊靠道路右側停車之違規時，不僅未上前確認車上是
    否仍有駕駛人而責令其移車，反而逕予照相舉發，以證人乙
    ○○擔任員警有16年時間，對相關交通法規應知之甚詳，竟
    疏未踐行確認車上有無駕駛人在場之程序，實難謂其上開舉
    發過程毫無瑕疵可言，自不能以證人乙○○上開有瑕疵之證
    述即為異議人不利之認定；再參以異議人所駕駛之上開車輛
    係停放於車道上機車停等區之後方等情，有證人乙○○於本
    院調查時證述綦詳，並有違規舉發照片2 張附卷可佐（參本
    院卷第19頁），而本件除上開照片外，別無其他案發時路口
    紅綠燈時相之情況以供本院判斷異議人之上開車輛究係停車
    、臨時停車或僅係在車道上等待紅燈右轉之證據，揆諸前揭
    規定，本院自不得僅憑舉發員警上開有瑕疵之舉證即遽將違
    規事責歸咎於異議人。
四、綜上所述，本件員警舉發過程既有瑕疵，且依卷存證據並不
    能證明異議人於上開時、地，有駕駛上開車輛不緊靠道路右
    側停車違規之事實，揆諸前引法文及判例意旨，自應推定異
    議人並無違規或其他可歸責之事由。原處分機關遽對異議人
    裁罰，容非允當，異議人不服是項裁決而聲明異議，為有理
    由，自應由本院撤銷原處分，改為異議人不罰之諭知，以資
    適法。
五、據上論斷，應依道路交通案件處理辦法第20條前段，裁定如
    主文。
中    華    民    國    98    年    5     月    15    日
                    交通法庭  法  官  王俊彥
如不服本裁定應於送達後5 日內向本院提出抗告狀。
以上正本證明與原本無異。
中    華    民    國    98    年    5     月    15    日
                              書記官  鄭永媚


司法院資訊處製作；財團法人民間司法改革基金會備份。
